臺灣彰化地方法院民事判決　94年度訴字第3號
原　　　告　崇雲有限公司
法定代理人　丁○○
訴訟代理人　洪永叡律師
被　　　告　閤家新有限公司
兼法定代理人乙○○
被　　　告　日全汽車百貨有限公司
兼法定代理人魏士淇即戊○○）.
被　　　告　丙○○
　　　　　　甲○
上列一人訴訟代理人　華嘉遠律師
上列當事人間請求給付貨款事件，本院於民國94年7月15日言詞
辯論終結，判決如下：
    主  文
被告應連帶給付原告新臺幣貳佰陸拾肆萬零壹佰伍拾元及自民國
九十四年五月二十七日起至清償日止按週年利率5%計算之利息。
訴訟費用由被告連帶負擔。
本判決於原告以新台幣捌拾捌萬元為被告供擔保後，得假執行。
但被告如於執行標的物拍定、變賣、或物之交付前，以新台幣貳
佰陸拾肆萬零壹佰伍拾元為原告預供擔保，得免為假執行。
    事實及理由
甲、程序方面：
一、本件被告閤家新有限公司（下稱閤家新公司）、乙○○、丙
    ○○經合法通知，均未於最後言詞辯論期日到場，核無民事
    訴訟法第386 條各款所列情形，爰依原告聲請，由其一造辯
    論而為判決，合先敘明。
二、原告於民國93年12月22日起訴時，本列被告丙○○為被告日
    全汽車百貨有限公司（下稱日全公司）之法定代理人，嗣於
    訴訟進行中，發覺被告日全公司於起訴前之91年9月4日已登
    記解散，其清算人為原負責人即被告魏士淇（即戊○○），
    而清算人執行清算職務時，有代表公司為訴訟上或訴訟外一
    切行為之權，公司法第84 條第2項前段定有明文，故聲請更
    正被告魏士淇為被告日全公司之法定代理人，並提出被告日
    全公司之變更登記表為證，核無不合，應予准許。
三、按訴狀送達後，原告不得將原訴變更或追加他訴，但有擴張
    或減縮應受判決事項之聲明者，不在此限，民事訴訟法第25
    5條第1項第3款定有明文。原告提起本訴時，訴之聲明第1項
    原係聲明請求被告應連帶給付原告新台幣（下同）4,140,15
    0 元及自起訴狀繕本送達最後被告之翌日起至清償日止，按
    年息5%計算之利息，嗣於94 年6月17日本院行言詞辯論時，
    因已受償部分貨款，故將前開聲明減縮為被告應連帶給付原
    告2,640,150 元及自起訴狀繕本送達最後被告之翌日起至清
    償日止，按年息5%計算之利息，核屬減縮應受判決事項之聲
    明，依上開規定，應予准許。
乙、實體方面：
一、原告起訴主張：被告閤家新公司、日全公司於91年3月5日與
    原告訂立經銷合約書（下稱系爭合約書），由被告閤家新公
    司、日全公司經銷專售原告代理之日本東洋輪胎，並由被告
    乙○○、魏士淇、丙○○、甲○及訴外人陳明仁（更名為陳
    子謙）為被告閤家新公司、日全公司之連帶保證人，詎被告
    閤家新公司、日全公司積欠貨款未為清償，其中被告閤家新
    公司已開立支票交付原告用以支付貨款，但支票屆期提示遭
    退票，至今尚未付款之支票共六紙，金額計4,524,770 元，
    另未開立支票交付原告之貨款部分計1,857,830 元，而被告
    閤家新公司因輪胎庫存量較多，請求退胎，經原告同意，退
    胎之金額計2,242,450 元，又被告丙○○就貨款前提供訴外
    人黃發國所有坐落新竹縣竹東鎮○○段839 地號土地為原告
    設定本金最高限額1,500,000 元之第二順位抵押權登記，第
    一順位抵押權人聲請台灣新竹地方法院民事執行處拍賣前開
    土地，原告因參與分配獲得清償1,500,000 元，則被告閤家
    新公司、日全公司應給付之貨款金額為2,640,150 元。而被
    告乙○○、魏士淇、丙○○、甲○及訴外人陳明仁為被告閤
    家新公司、日全公司之連帶保證人，依系爭合約書第11條約
    定，連帶保證人應保證被告閤家新公司、日全公司對本合約
    包含貨款、票據及損失賠償等債務之履行，並放棄一切先訴
    抗辯權，故被告乙○○、魏士淇、丙○○、甲○等人，自應
    與被告閤家新公司、日全公司連帶負清償責任。爰依經銷買
    賣及連帶保證之法律關係，訴請被告連帶給付前開貨款及法
    定遲延利息等語。並聲明：除供擔保金額及免為假執行外，
    餘如主文所示。
二、原告對被告甲○陳述之抗辯：
(一)、系爭合約書上有關被告甲○之簽名、印文係被告甲○之兒子
    即被告乙○○陳稱欲將系爭合約書拿回家給被告甲○簽章後
    ，再交由被告乙○○轉交訴外人陳明仁交予原告。且系爭合
    約書上甲○之印文即被告甲○在戶政事務留存之印鑑印文，
    係屬真正。再被告甲○曾於89年10月17日，以其所有坐落彰
    化縣芬園鄉○○段677地號土地（下稱677土地）為訴外人上
    進輪胎有限公司設定債權總額為2,800,000 元之抵押權登記
    ，債務人為被告乙○○、甲○2人，嗣於90年7月10日，被告
    甲○再重新以上開土地為原告設定本金最高限額5,000, 000
    元之抵押權登記，連帶債務人為被告甲○及日全公司，被告
    甲○再於91年3月5日擔任被告閤家新公司、日全公司之連帶
    保證人，並在系爭合約書簽章，而上開土地抵押權設定契約
    書上之甲○印文，與系爭合約書之甲○印文相同，足證系爭
    合約書之甲○印文係屬真正。
(二)、被告甲○係買受人閤家新公司之負責人乙○○之父親，是被
    告甲○擔任被告閤家新公司之連帶保證人，顯與常情相符，
    反之，被告甲○於簽約前並不認識原告，自無擔任原告之連
    帶保證人之可能。再依系爭合約書之契約內容，足知原告係
    出賣人，被告閤家新公司、日全公司係買受人，連帶保證人
    係買受人之連帶保證人，是當事人真意，被告甲○應係擔任
    被告閤家新公司、日全公司之連帶保證人，系爭合約書上甲
    、乙雙方位置應係相互錯置。
三、被告日全公司、魏士淇對被告魏士淇擔任被告閤家新公司、
    日全公司連帶保證人，並在系爭合約書連帶保證人處簽名、
    用印之事實自認不諱，惟辯稱：被告乙○○要求伊擔任保證
    人時，曾表示其父親即被告甲○要提供土地擔保，要伊不要
    害怕，伊始同意擔任保證人，惟於93年時，被告乙○○向伊
    借款後即逃匿無蹤等語；被告甲○則以：否認系爭合約書連
    帶保證人處甲○印文之真正，伊對系爭合約書之情事全然不
    知情，如印文係屬真正，亦係遭被告乙○○盜印，另系爭合
    約書註明甲方為閤家新公司及日全公司、乙方為崇雲有限公
    司（下稱崇雲公司）即原告，則其係屬乙方即原告之連帶保
    證人，原告竟向己身之連帶保證人請求給付貨款，顯無理由
    等語，資為抗辯。並皆聲明：原告之訴駁回。訴訟費用由原
    告負擔。如受不利判決，願供擔保請准宣告免為假執行。
四、被告閤家新公司、乙○○、丙○○未於言詞辯論期日到場，
    亦未提出書狀，作何聲明或陳述。
五、兩造不爭執之事項：
(一)、原告於91年3月5日，與被告閤家新公司、日全公司簽訂經銷
    合約，並由被告乙○○、魏士淇、丙○○及訴外人陳明仁擔
    任被告閤家新公司、日全公司之連帶保證人。
(二)、被告閤家新公司、日全公司共積欠原告貨款6,382,600 元，
    經原告同意退胎金額為2,242,450 元，另就被告丙○○提供
    之擔保物受償1,500,000 元，故被告閤家新公司、日全公司
    尚積欠貨款2,640,150元。
六、經本院使當事人整理並協議簡化之爭點後，本件主要爭點如
    下：
(一)、系爭合約書連帶保證人甲○之印文是否真正。
(二)、677地號土地之土地抵押權設定契約書上甲○之印文是否真
    正。
(三)、倘被告甲○確為連帶保證人，則其為原告抑或被告閤家新公
    司、日全公司之連帶保證人。
七、得心證之理由
(一)、按解散之公司除因合併、分割或破產而解散外，應行清算。
    解散之公司，於清算範圍內，視為尚未解散。清算人應於就
    任後十五日內，將其姓名、住所或居所及就任日期，向法院
    聲報。清算人應於清算完結，經送請股東承認後十五日內，
    向法院聲報。有限公司變更章程、合併、解散及清算，準用
    無限公司有關之規定。公司法第24 條、第25條、第83條第1
    項、第93條第1項、第113條分別定有明文。本件被告日全公
    司雖已於91年9月4日經經濟部中部辦公室以經授中字第0913
    2671620 號函核准解散登記在案，固有其公司基本資料查詢
    、有限公司變更登記表、經濟部中部辦公室94年2月5日經94
    中辦三字第09430871550 號書函在卷可憑，然其迄未向公司
    所在地之台灣新竹地方法院為清算人就任及清算完結之陳報
    ，有台灣新竹地方法院94年2月18日新院月慎字第02800號函
    附卷可稽，堪認被告日全公司為解散登記後，尚未清算完結
    ，是依上開規定，被告日全公司於清算範圍內，視為尚未解
    散，則其法人格自未消滅，而有當事人能力，先予敘明。
(二)、原告主張兩造於上開時間訂立系爭合約書，由被告閤家新公
    司、日全公司經銷專售原告代理之日本東洋輪胎，並由被告
    乙○○、魏士淇、丙○○、甲○及訴外人陳明仁為被告閤家
    新公司、日全公司之連帶保證人，被告閤家新公司開立支票
    用以支付貨款，但遭退票，至今尚未付款之金額計4,524,77
    0元，另未開立支票之貨款金額計1,857,830元，經原告同意
    退胎之金額計2,242,450 元，另自被告丙○○所提供訴外人
    黃發國所有坐落新竹縣竹東鎮○○段839號土地受償1,500,0
    00元，故被告閤家新公司、日全公司尚積欠貨款 2,640,150
    元。而被告乙○○、魏士淇、丙○○、甲○及訴外人陳明仁
    為被告閤家新公司、日全公司之連帶保證人等情，業據其提
    出系爭合約書、支票及退票理由單、公司基本資料查詢、台
    灣新竹地方法院民事執行處函及分配表等為證，且經被告魏
    士淇自認屬實，復為被告日全公司所不爭執，而被告甲○除
    抗辯如上外，餘皆不爭執，是就不爭執部分，足信原告之主
    張為真正。
(三)、被告甲○雖辯稱系爭合約書上之甲○印文非屬真正等語，經
    查：原告主張系爭合約書上被告甲○之簽名、印文，係被告
    乙○○持往被告甲○住處交由被告甲○簽名用印後，再交由
    被告乙○○轉交陳明仁交予原告一節，業據證人陳明仁證述
    屬實。原告另主張被告甲○曾於89年10月17日，以677 土地
    為訴外人上進輪胎有限公司設定債權總額為2, 800,000元之
    抵押權登記，債務人為被告乙○○、甲○2人，嗣於90年7月
    10日，被告甲○復以上開土地為原告設定本金最高限額5,00
    0, 000元之抵押權登記，連帶債務人為被告甲○及日全公司
    ，業據其聲請傳訊之證人周國全證述：因擔任代書職務，故
    於93年11月11日受原告委託，帶領法院人員前往彰化縣芬園
    鄉○○段678 地號土地辦理假扣押事宜，當時被告甲○以手
    指指著隔壁之677土地，陳稱已有1塊地設定抵押了，為何還
    要來查封這塊地等語，代理原告之施先生則答以因抵押不夠
    ，故需查封另1 筆土地，而後被告甲○即無回應等語屬實，
    復據原告提出土地登記謄本、土地抵押權設定契約書為證，
    並有彰化縣彰化地政事務所以94年2月24日彰地一字第09400
    02338 號函檢送之土地登記申請書、土地抵押權設定契約書
    、經濟部公司執照、被告甲○印鑑證明在卷可憑，堪認原告
    前開主張，足信為真實。至因系爭合約書上甲○之印文及土
    地抵押權設定契約書上甲○之印文，或因印泥用量過多，或
    因蓋印用力過重，致其印文紋線粗化，難以精確辯識其細部
    特徵，故難以認定此二者之印文與被告甲○庭呈之印章印文
    是否相同，固有法務部調查局4月27日調科貳字第094001925
    60號鑑定通知書可按，惟由法務部調查局之函文，足知其係
    因系爭合約書上甲○之印文及土地抵押權設定契約書上甲○
    之印文印泥用量過多及蓋印用印過重，致難以認定此二種印
    文與被告甲○庭呈之印章印文是否相同，而非認定上述二種
    印文與被告甲○庭呈之印章印文不同。況法務部調查局除敘
    明經特徵比對後認為，前述二種印文紋線粗化，致紋線細部
    特徵不明，故難以認定等語外，亦同時敘明經重疊比對後，
    上述印文與被告甲○庭呈之印章印文形體吻合等語在卷，肯
    認三者印文形體係屬吻合。而本院經以肉眼觀察及重疊比對
    系爭合約書上甲○之印文，土地抵押權設定契約書上甲○之
    印文與被告甲○庭呈之印章印文，亦認三者印文除用印深淺
    不同外，餘印文形體並無不相同之處。另承辦677 土地抵押
    權設定事宜之彰化地政事務所人員邱桂容、施桂美亦證述：
    本件土地抵押權設定契約書上甲○之印文以肉眼觀察，與依
    土地登記規則規定應檢附之被告甲○印鑑證明相符，且接獲
    法院通知時，另外去調甲○他件設定抵押權所檢附之同日申
    請之印鑑證明，亦與本件土地抵押權設定契約書上之甲○印
    文及檢附之印鑑證明相同等語無訛，足認前揭土地抵押權設
    定契約書上甲○之印文即係被告甲○印鑑章所蓋用之印文，
    而被告甲○庭呈之印章印文，與94年2月2日印鑑登記證明申
    請書上之甲○印文及台灣省彰化縣芬園鄉戶政事務所印鑑證
    明上之甲○印文係屬相同，業經法務部調查局鑑定屬實，有
    上開鑑定通知書可參，是被告甲○庭呈之印章即係其所有之
    印鑑章，堪以認定，則土地抵押權設定契約書上甲○之印文
    既係被告甲○之印鑑印文，而被告甲○庭呈之印章即係其所
    有之印鑑章，則土地抵押權設定契約書上甲○之印文即係被
    告甲○庭呈印章之印文，洵屬無疑。綜上事證情況，堪認系
    爭合約書上之甲○印文、土地抵押權設定契約書上之甲○印
    文，印鑑證明之甲○印文及被告甲○庭呈之印章印文，四者
    應係相同，是法務部調查局前開難以認定系爭合約書上甲○
    之印文、土地抵押權設定契約書上甲○之印文及被告甲○庭
    呈之印章印文之鑑定，自無從為被告甲○有利之認定，從而
    ，原告主張系爭合約書上甲○之印文及土地抵押權設定契約
    書上朱明之印文均係屬真正，應可採信，被告甲○空言否認
    印文之真正，無從採信。至被告甲○另辯稱：印文如係真正
    ，應係遭被告乙○○盜蓋等語，對此有利之事實，應由被告
    甲○負舉證責任，然被告甲○迄未舉證證明，其此部分辯解
    ，既屬乏據，尚難採信。
(四)、被告甲○另辯稱：如係連帶保證人，應係系爭合約書上稱為
    乙方之原告之連帶保證人等語，原告則陳稱：係於簽約時甲
    、乙兩方相互錯置等語，經查：依系爭合約書第11條「乙方
    應於簽約時，覓具甲方同意之殷實舖保或個人二人以上為連
    帶保證人以保證乙方對本合約包含貨款、票據及損失賠償等
    乙方債務之履行」之約定及閤家新公司、日全公司（以下簡
    稱甲方）、崇雲有限公司（以下簡稱乙方）等文字記載，則
    被告甲○辯稱連帶保證人應係乙方即原告之連帶保證人，雖
    非全然無理，惟按解釋意思表示，應探求當事人之真意，不
    得拘泥於所用之辭句，民法第98條定有明文。又按解釋當事
    人之契約，應於文義上及論理上詳為推求，不得拘泥字面，
    致失當時立約之真意。解釋當事人之契約，應以當事人立約
    當時之真意為準，而真意何在，又應以過去事實及其他一切
    證據資料為斷定之標準，不能拘泥文字致失真意。（最高法
    院19 年度上字第28號、第58號、第453號、39年度台上字第
    1053號判例意旨可參）。本件稽之系爭合約書第2條第1項「
    乙方應專售甲方代理之日本東洋輪胎」、第3條第1項「乙方
    經銷區域限於新竹及苗栗市縣等鄉鎮，約定區域，絕不可越
    區銷售」、第8 條「乙方應付甲方之貨款應依甲方規定之付
    款方式，不得藉故推諉或有拖欠等情事，乙方應付之貨款及
    未到期之票據如超過其提供與甲方之抵押額時應以現款購買
    之，或隨時增加擔保品」、第9 條「乙方銷售輪胎之基本責
    任數量經雙方同意」、第16條「甲方產品經用戶使用後如有
    發生產品故障之情事，經檢驗確屬製造者之責任時，由甲方
    按照日本東洋輪胎補償辦法補償之，其餘概由乙方負責」等
    約定事項，足知甲方應係出賣人，乙方應係買受人，因買受
    人依法有給付價金予出賣人之義務，故有前開第11條之約定
    ，是以，連帶保證人應係買受人之連帶保證人，擔保買受人
    應負之買賣價金即貨款、用以支付價金之票據及債務不履行
    時之損害賠償等責任，而本件係由被告閤家新公司、日全公
    司負責經銷出售原告代理之日本東洋輪胎，此為兩造所不爭
    執，是原告為出賣人，被告閤家新公司、日全公司為買受人
    ，從而，則被告甲○應係擔任本件買受人之被告閤家新公司
    、日全公司之連帶保證人無訛，準此，被告甲○辯稱其係原
    告之連帶保證人，亦屬無稽，委無足取。
(五)、至被告魏士淇上述辯解，核屬無益，難以卸免其擔任被告閤
    家新公司、日全公司連帶保證人應負之保證之責。
(六)、按稱買賣者，謂當事人約定一方移轉財產權於他方，他方支
    付價金之契約。買受人對於出賣人，有交付約定價金及受領
    標的物之義務。又稱保證者，謂當事人約定，一方於他方之
    債務人不履行債務時，由其代負履行責任之契約。保證債務
    ，除契約另有訂定外，包含主債務之利息、違約金、損害賠
    償及其他從屬於主債務之負擔。民法第345 條第1項、第367
    條、第739條、第740條分別定有明文。本件被告閤家新公司
    、日全公司積欠原告前揭貨款尚未清償，而被告乙○○、魏
    士淇、丙○○、甲○為連帶保證人，從而原告依據買賣、連
    帶保證契約之法律關係，訴請被告閤家新公司等6 人連帶給
    付貨款2,640,150 元及自起訴狀繕本送達最後被告之翌日即
    94 年5月27日起至清償日止，按年息5%計算之法定遲延利息
    ，洵屬正當，應予准許。
八、原告及被告日全公司、魏士淇、甲○陳明願供擔保，聲請宣
    告假執行及免為假執行，經核無不合，爰依聲請並就被告閤
    家新公司、乙○○、丙○○部分依職權，酌定相當擔保金額
    ，分別予以准許之。
九、本件事證已臻明確，兩造其餘攻擊防禦方法與舉證，核與判
    決結果無影響，爰不一一論述。
結論：本件原告之訴為有理由，依民事訴訟法第385條第1項前段
、第85條第2項、第390條第2項、第392條，判決如主文。
中　　華　　民　　國　　94　　年　　 7 　 月　　29　　日
                  民事第一庭    法　官　游秀雯
以上正本係照原本作成。
如不服本判決，應於判決送達後20日內向本院提出上訴狀。
中　　華　　民　　國　　94　　年　　 8　　月　　5　　日
                      　　　    書記官　張西武
